【裁判字號】    92,訴,1945
【裁判日期】    920930
【裁判案由】    常業詐欺
【裁判全文】
臺灣臺中地方法院刑事判決                        九十二年度訴字第一九四五號
    公  訴  人  臺灣臺中地方法院檢察署檢察官
    被      告  丙○○
右列被告因詐欺案件，經檢察官提起公訴（九十二年度偵緝字第七六八號），經本院
合議庭裁定由受命法官獨任進行審判程序，判決如左：
    主  文
丙○○連續幫助意圖為自己不法之所有，以詐術使人將本人之物交付，累犯，處有期
徒刑陸月，如易科罰金以參佰元折算壹日。
    事      實
一、丙○○於民國八十九年間，因竊盜案件，由本院於八十九年十一月二日，以八十
    九年度易字第二０四四號判決判處有期徒刑四月確定，嗣經入監服刑至九十年四
    月十八日執行完畢，詎仍不知悔改，丙○○於主觀上可預見並認識不詳姓名年籍
    之成年男子，無故蒐集他人之存摺、帳號使用，係為從事財產犯罪之情形，竟意
    圖為自己不法之所有，基於幫助他人犯罪之概括未必故意，於九十年十二月初某
    日，在自由時報分類廣告欄上，見有買賣存摺、金融卡廣告，因缺錢花用，而於
    九十年十二月十三日，前往臺中縣大里市○○街三十四之一「大新街郵局」申請
    開戶，旋連續先於同日下午，在臺中縣大里市○○路附近，以新臺幣（下同）一
    千五百元之代價，將其所有大新街郵局，帳號0000000000000號郵
    政存簿儲金簿一本、印章一枚，販售交付予前來接洽之不詳姓名年籍之成年男子
    ，嗣再於九十年十二月二十日，以一千五百元之代價，將上開郵局帳戶之金融卡
    一張，販售並交付予同一不詳姓名年籍之成年男子，而容任他人使用上開帳戶遂
    行財產犯罪。嗣該姓名年籍不詳之成年男子於九十一年二月二十日，在報紙夾報
    廣告內刊登「個人工商貸款．．．0000000000、000000000
    0陳怡君」之廣告，留下聯絡電話，佯稱係從事貸款業務，使閱覽該則廣告之不
    特定人信以為真而陷於錯誤，俟有人電詢申請貸款事宜時，即要求需先將手續費
    、保險費、保證金等費用匯入上開帳戶，領得各項費用後，並藉詞貸款有異，需
    再補繳費用方能快速核准，嗣即推託避不見面，並以此方式詐騙金錢；適九十一
    年二月二十六日、九十一年三月六日，甲○○、乙○○見報後，因需款孔急，乃
    分別依報載電話聯絡，再依指示將貸款保險費、保證金六萬九千一百二十元、七
    萬九千二百元匯入上開帳戶，然繳款後均不見核發任何單據或款項，乃覺有異，
    遂先後報警，嗣於九十一年三月七日，為警將上開帳戶設為警示帳號並循線查獲
    上情。
二、案經臺中縣警察局霧峰分局報請臺灣臺中地方法院檢察署檢察官偵查後起訴。
    理  由
一、訊據被告丙○○對於右揭犯行在警訊、偵訊及本院審理時坦承不諱，核與被害人
    甲○○、乙○○於警訊時指述之情節相符，並有中國國際商業銀行自動櫃員機交
    易記錄、郵政國內匯款執據、夾報廣告單各一紙、被告上開郵局帳戶之交易清單
    資料一份附卷可稽，是被告之自白核與事實相符；又依常情而論，金融機關帳戶
    可供款項之存匯、提領，係一般人在日常生活經驗所能熟知之常識，如非係以「
    借人頭」之手法，欲利用他人之帳戶以詐騙財物，豈須支付任何名義之費用予他
    人而使用該人金融帳戶，是被告為成年人，對於前揭一般生活經驗常識，豈有不
    知之理，則其將所有上開帳戶之存摺、印章及金融卡，出賣予姓名年籍均不詳之
    成年男子，並各收取一千五百元之代價，逕將上開帳戶提供予素不相識之不詳姓
    名年籍之成年男子持有使用，顯見被告容認該不詳姓名年籍之成年男子使用其帳
    戶，以遂行詐騙他人財物之犯行，而不違背其本意，應認為被告對他人可能欲實
    施特定之詐欺取財犯罪之行為，應有所預見並認識，是被告本此認識進而予以助
    力，被告自堪認有幫助詐欺取財罪責之犯罪，甚為明顯。再者，現今國內金融單
    位之開戶手續至為簡便，任何成年人均可輕易在多家銀行同時開戶，任何人亦可
    隨時將不須使用之帳戶終止。且目前國內人頭戶氾濫，尤其常被用於規避稅捐、
    金融證券商品買賣或其他財務操作，造成管理不便與金融秩序之破壞，邇來復常
    被用於恐嚇取財、詐欺取財及常業詐欺等犯罪之被害人匯款之用，以躲避權責機
    關之查緝，破壞社會秩序，造成被害人財產之損失，此為報章雜誌常常報導，應
    為被告所能獲悉，則被告與不認識之姓名年籍不詳成年男子偶一之見面，即將上
    開帳戶交付出賣，對於該名姓名年籍不詳之成年男子可能持以犯罪，難謂毫無認
    識之能力。綜上，被告提供上揭轉入帳戶、印章及金融卡等資料，供作詐欺使用
    ，事證明確，其幫助犯行要堪認定，應依法論科。
二、按幫助犯之成立，主觀上行為人須有幫助故意，客觀上須有幫助行為。且幫助犯
    係從屬於正犯而成立，並無獨立性，故幫助犯須對正犯之犯罪事實，具有共同認
    識而加以助力，始能成立，其所應負責任，亦以與正犯有同一認識之事實為限，
    若正犯所犯之事實，超過其共同認識之範圍時，則幫助者事前既不知情，自不負
    責。次按，從犯對正犯行為所認識之內容，如與正犯所發生之事實不一致時，應
    僅就其所認識之範圍負責。又按刑法上之幫助犯，係對於犯罪與正犯有共同之認
    識，而以幫助之意思，對於正犯資以助力，而未參與實施犯罪之行為者而言（參
    照最高法院七十五年度台上字第一五○九號、八十四年度台上字第五九九八號、
    第六四七五號、八十八年度台上字第一二七０號判決意旨）。是被告上開以幫助
    之意思參與犯罪，核其所為，係幫助犯刑法第三百三十九條第一項詐欺取財罪；
    被告幫助不詳姓名年籍之成年男子犯詐欺取財罪，為從犯，應依刑法第三十條第
    二項規定，按正犯之刑減輕之；另按刑法上所謂常業犯，指反覆以同種類行為為
    目的之社會活動之職業性犯罪而言，本件公訴人雖以被告涉犯刑法第三百四十條
    常業詐欺罪嫌之幫助犯，惟依公訴人所起訴之犯罪事實，僅被害人甲○○、乙○
    ○二人出面指證遭詐騙匯款之被害事實，且並無從查證該姓名年籍不詳之成年男
    子係恃以為生活之資，依現存證據並無法認定該姓名年籍不詳之人係犯刑法第三
    百四十條之常業詐欺罪嫌，故被告提供存摺、印章及金融卡之行為，尚難認構成
    幫助常業詐欺罪，公訴人認涉犯幫助常業詐欺罪嫌，容有誤會，惟於社會基本同
    一事實範圍內，本院自得予以變更起訴法條；另被告先後多次幫助詐欺取財犯行
    ，時間緊接，犯罪構成要件相同，顯係基於概括犯意反覆為之，為連續犯，應論
    以一罪，依法加重其刑，此部分公訴人未敘明，容有未洽；被告於八十九年間，
    因竊盜案件，由本院判決判處有期徒刑四月確定，嗣經入監服刑至九十年四月十
    八日執行完畢，此有臺灣臺中地方法院檢察署刑案資料查註紀錄表、臺灣高等法
    院被告全國前案紀錄表各一份附卷可佐，於五年以內再犯本件最重本刑為有期徒
    刑以上之罪，為累犯，應依刑法第四十七條之規定加重其刑；爰審酌被告因一時
    缺錢，致出賣上開帳戶助長詐財犯罪，危害民眾之財產安全，敗壞社會善良風氣
    ，並因而觸犯刑典，及被告犯後坦承犯行，尚有悔意等一切情狀，量處如主文所
    示之刑，並諭知易科罰金之折算標準，以示懲儆。
據上論斷，應依刑事訴訟法第二百九十九條第一項前段、第三百條、第二百七十三條
之一第一項，刑法第五十六條、第三百三十九條第一項、第三十條第一項前段、第二
項、第四十七條、第四十一條第一項前段，罰金罰鍰提高標準條例第一條前段、第二
條，判決如主文。
中    華    民    國      九十二      年       九      月    三十   日
                                臺灣臺中地方法院刑事第九庭
                                      法  官  楊  曉  惠
右正本證明與原本無異。
如不服本判決，應於判決送達後十日內向本院提出上訴狀，上訴於臺灣高等法院臺中
分院( 須附繕本 )。
                                      書記官
中    華    民    國      九十二      年       十      月     二    日
附錄法條
刑法第三百三十九條：
意圖為自己或第三人不法之所有，以詐術使人將本人或第三人之物交付者，處五年以
下有期徒刑、拘役或科或併科一千元以下罰金。
以前項方法得財產上不法之利益或使第三人得之者亦同。
前二項之未遂犯罰之。


司法院資訊處製作；財團法人民間司法改革基金會備份。
